臺灣新竹地方法院刑事判決　　　　　 100年度交簡上字第25號
上　訴　人　臺灣新竹地方法院檢察署檢察官
被　　　告　周源淼
上列上訴人因被告公共危險案件，不服本院竹北簡易庭100 年度
竹北交簡字第220 號中華民國100 年4 月18日第一審簡易判決（
檢察官聲請簡易判決處刑案號：100 年度偵字第2355號）提起上
訴，經本院管轄之合議庭判決如下：
    主  文
上訴駁回。
    事  實
一、周源淼明知酒後駕車將導致其注意能力減低、反應能力變慢
    ，在此時仍駕車行駛於道路上，隨時將有致他人於死、傷之
    危險，其於民國100年2月21日12時許，在新竹縣湖口鄉之友
    人喜宴場所內飲用啤酒1 杯後，已達不能安全駕駛動力交通
    工具之程度，竟仍騎乘車號MGH ─572 重型機車，欲前往新
    竹縣湖口鄉之「建成」公司上班。嗣於同日12時46分許，行
    經新竹縣湖口鄉○○路與榮光路路口時，為巡邏警方攔下稽
    查臨檢，而當場檢測其呼氣所含酒精濃度達每公升0.67毫克
    ，始悉上情。
二、案經新竹市警察局第二分局報告臺灣新竹地方法院檢察署檢
    察官偵查後聲請簡易判決處刑。
    理  由
壹、程序事項：
    按被告以外之人於審判外之言詞或書面陳述，除法律有規定
    者外，不得作為證據；又被告以外之人於審判外之陳述，雖
    不符合同法第159條之1至第159條之4之規定，但經當事人於
    審判程序同意作為證據，法院審酌該言詞陳述或書面陳述作
    成時之情況，認為適當者，亦得為證據。當事人、代理人或
    辯護人於法院調查證據時，知有第159條第1項不得為證據之
    情形，而未於言詞辯論終結前聲明異議者，視為有前項之同
    意，刑事訴訟法第159條第1項及第159條之5分別定有明文。
    經查，本判決下列所引用之被告以外之人於審判外之陳述，
    屬傳聞證據部分，檢察官、被告於本院準備、審理程序中均
    表示沒有意見，且迄於言詞辯論終結前亦未聲明異議。本院
    審酌上開證據資料製作時之情況，尚無違法不當及證明力明
    顯過低之瑕疵，亦認為以之作為證據應屬適當，故揆諸前開
    規定，爰依刑事訴訟法第159 條之5 規定，認前揭證據資料
    均有證據能力。
貳、實體部分
一、認定犯罪事實所憑證據及認定之理由：
（一）訊據被告周源淼對於前開犯罪事實，於警詢、偵查、本院
      準備程序、審理時均坦承不諱，並有新竹縣政府警察局道
      路交通事故當事人酒精測定紀錄表、汽車駕駛人酒後生理
      協調平衡檢測紀錄表、刑法第185 條之3 案件生理觀察紀
      錄表各1 份、新竹縣政府警察局舉發違反道路交通管理事
      件通知單2 張（見偵查卷第9 至13頁）附卷可稽，被告自
      白核與事實相符，而堪採信。
（二）參以動力交通工具駕駛人，其酒後呼氣酒精濃度逾0.55MG
       /L 者，肇事率為一般正常人之10倍，即足認已達無法安
      全駕駛之程度，業經法務部召開「研商訂定刑法第185 條
      之3 服用毒品、麻醉藥品、酒類或其他相類之物，不能安
      全駕駛交通動力工具認定標準會議」認定在案（法務部88
      年5 月18日（88）法檢字第001669號函參照）。而依前開
      偵查卷附新竹縣政府警察局道路交通事故當事人酒精測定
      紀錄表、刑法第185 條之3 案件生理觀察紀錄表內容可知
      ，被告經酒精濃度之呼氣測試，已達每公升0.67毫克，其
      於被查獲、測試或詢問過程中，被告有語無倫次、含糊不
      清、意識模糊，注意力無法集中，且呆滯木僵、多話、大
      聲等情形，堪認被告飲酒後，反應均顯已不及一般正常狀
      態，顯已達不能安全駕駛之程度。
（三）綜上所述，本案事證已臻明確，被告酒醉駕車而違犯公共
      安全罪嫌，堪予認定，自應依法予以論罪科刑。
二、論罪科刑部分：
    核被告周源淼所為，係犯刑法第185 條之3 之服用酒類，不
    能安全駕駛動力交通工具而駕駛罪。原審認被告犯行事證明
    確，適用刑事訴訟法第449 條第1 項前段、第454 條第2 項
    ，刑法第185 條之3 、第42條第3 項前段，刑法施行法第1
    條之1 第1 項之規定，判處被告罰金新臺幣（下同）5 萬元
    ，如易服勞役，以1 千元折算1 日，認事用法均無違誤，所
    量刑度亦稱妥適，應予維持。
三、公訴人上訴意旨雖以：按刑罰之量定，固屬法院自由裁量之
    職權行使，惟刑事審判之量刑，在於實現刑罰權之分配的正
    義，故法院對科刑判決之被告量刑，應符合罪刑相當原則，
    使罰當其罪，以契合人民之法律感情，此所以刑法第57條明
    定科刑時應審酌一切情狀，尤應注意該條所列各款情形，以
    為科刑輕重之標準，最高法院96年度臺上字第2357號判決意
    旨可資參照。依現行道路交通管理處罰條例第92條第4 項授
    權訂定之違反道路交通管理事件統一裁罰基準表，駕駛機器
    腳踏車而違反道路交通管理處罰條例第35條第1 項第1 款，
    呼氣酒精濃度逾每公升0.55毫克者，若於期限內繳納罰鍰，
    裁罰金額45,000元，有上開基準表節本附卷可參。依原審判
    決認定之犯罪事實，被告遭查獲時實施呼氣酒精濃度測試，
    高達每公升0.67毫克，且本件被告是第二次酒後駕車，則原
    審僅判處被告略高於上開行政裁罰基準之5 萬元，顯有未洽
    。此外，因服用酒類不能安全駕駛動力交通工具罪為犯罪類
    型、行為均極為類似之犯罪，為求統一適用緩起訴適用基準
    ，該署乃依行為人呼氣酒精濃度等情節制訂附件之裁量基準
    ，本件被告呼氣酒精濃度為0.67毫克，其使用交通工具為機
    車，其適用分級基準本為第1 級（應裁罰5 至6 萬元），然
    因被告本次是第2 次酒後駕車，足見其無視不特定用路人之
    安全，故依上開裁量基準，其情節自應層升第2 級（應裁罰
    6 至7 萬元）。況法院之量刑標準原應較附條件緩起訴之處
    分金為高，為避免被告倖進之心，以達刑罰一般預防及特別
    預防之目的，請量處被告罰金7 萬元以上之刑度，為此提起
    上訴，請撤銷原判決等語。
四、惟查：
（一）按量刑之輕重，係事實審法院得依職權自由裁量之事項，
      茍已斟酌刑法第57條各款所列情狀而未逾越法定刑度，則
      不得遽指為違法；又刑罰之量定屬法院自由裁量之職權行
      使，但仍應審酌刑法第57條所列各款事由及一切情狀，為
      酌量輕重之標準，並非漫無限制，在同一犯罪事實與情節
      ，如別無其他加重或減輕之原因，下級法院量定之刑，亦
      無過重或失輕之不當情形，則上級法院對於下級法院之職
      權行使，原則上應予尊重（最高法院72年臺上字第6696號
      判例、85年度臺上字第2446號判決意旨參照）。由上可知
      法律固賦予法官量刑輕重之裁量權，但此項裁量權之行使
      ，並非得以任意或自由為之，仍應受一般法律原則之拘束
      ，必須符合法律授權之目的，並受法律秩序之理念、法律
      感情及慣例所規範，法官量刑權雖係受法律拘束之裁量原
      則，但其內涵仍將因各法官之理念、價值觀、法學教育背
      景之不同而異，是以自由裁量之界限仍難有客觀之解答，
      端賴法官於個案審判時，依個案事由加以審酌，若無裁量
      濫用情事，難謂有不當之處。況刑罰之主要目的乃在於公
      正報應行為人之罪責，並以刑罰之公正報應，威嚇社會大
      眾而生嚇阻犯罪之一般預防功能，且善用執行刑罰之機會
      ，從事受刑人之矯治工作，期收教化之個別預防功能，因
      而，刑罰應該是符合相當原則之公正刑罰，不可過份強調
      威嚇社會大眾之一般預防功能，或是過份強調教化犯罪人
      之個別預防功能。
（二）查刑法第185 條之3 服用酒類，不能安全駕駛動力交通工
      具而駕駛罪之法定本刑為1 年以下有期徒刑、拘役或15萬
      元以下罰金，而原審就被告本次犯行，已審酌被告前已有
      1 次酒醉駕車紀錄，經本院判處罰金3 萬8 千元，仍再次
      服用酒類不能安全駕駛動力交通工具之情形下，酒精濃度
      高達每公升0.67毫克，仍貿然駕車上路，嚴重危及道路交
      通安全，缺乏尊重其他用路人生命、財產安全之觀念，兼
      衡被告之智識程度、素行、所生危害及犯罪後態度等一切
      情狀，是原審基此考量，科以上開刑罰，已足收警惕之效
      。
（三）雖違反道路交通管理事件統一裁罰標準及處理細則業經大
      法官會議以釋字第511 號解釋認為，此屬法律授權主管機
      關就裁罰事宜所訂定之裁量基準，其罰鍰之額度並未逾越
      法律明定得裁罰之上限等原因非法所不許而認並未違憲，
      惟前揭511 號解釋亦表示『行為人對主管機關之裁罰不服
      ，法院就其聲明異議案件，如認原裁決有違法或不當之情
      事，縱行為人有未依指定到案日期或委託他人到案者，仍
      得為變更處罰之裁判，乃屬當然』，即對主管機關之裁決
      有不服者得向交通法庭聲明異議，法院仍得依法為適當之
      裁量，就此裁罰基準對個案並無最終之強制拘束力，無拘
      束法院就個案情況加以審酌之無拘束法院綜合個案因素審
      認之效力，對於刑事案件亦然，法院豈可能漠視個案具體
      情狀、不遵守刑法第57條之規定，而以該裁罰準表作為此
      類型案件量刑之依據。況刑罰與行政罰本係兩種相異目的
      ，即侵害他人法益與違反行政法義務之處罰手段，兩者之
      處罰性質、目的、作用及法律效果亦不相同，在兩者處罰
      種類迥異之情形下，本無孰輕孰重可言。況原審就被告前
      開犯行所判處刑度亦高於行政裁罰基準，上訴人仍執前詞
      提起上訴，顯無理由。
（四）上訴人另所援引酒駕案件緩起訴處分裁量標準及罪責級距
      標準表，係臺灣新竹地方法院檢察署檢察官會議內部決議
      ，就酒駕案件為緩起訴處分時，針對被告吐氣所含酒精濃
      度高低不同之級距，命被告繳納特定數額範圍內之緩起訴
      處分金之標準，核其性質乃檢察機關內部在執行刑法法律
      必要範圍內，就其細節性及技術性事項所為之共識內容，
      惟其所自訂之級距標準表仍僅以酒精濃度為依據，然法院
      審理案件就量刑部分需依刑法第57條之規定，就具體個案
      綜合所有因素後予以審酌一情，均已詳述如前，從而此亦
      無拘束法院、剝奪法院就具體個案加以審酌之效力。
（五）綜上所述，原審判決並無違誤，檢察官上訴意旨指摘原審
      判決量刑過輕，為無理由，應予駁回。
據上論斷，應依刑事訴訟法第455 條之1 第1 項、第3 項、第36
8 條，判決如主文。
本案經檢察官劉得為到庭執行職務。
中    華    民    國    100    年    8    月    17  日
                  刑事第四庭     審判長法  官  黃美文
                                       法  官  張詠晶
                                       法  官  邱玉汝
以上正本證明與原本無異。
不得上訴。
中    華    民    國   100    年    8     月    17    日
                                       書記官  田宜芳
附錄本案論罪科刑法條：
中華民國刑法第185條之3
服用毒品、麻醉藥品、酒類或其他相類之物，不能安全駕駛動力
交通工具而駕駛者，處1 年以下有期徒刑、拘役或科或併科15萬
元以下罰金。